臺灣臺中地方法院刑事判決　　　　　　　　　　　　九十三年度易字第一三六九號
　　公　訴　人　臺灣臺中地方法院檢察署檢察官
　　被　　　告　乙○○
右列被告因業務侵占案件，經檢察官提起公訴（九十二年度偵字第二二０三０號），
復經本院合議庭裁定由受命法官獨任行簡式審判程序，本院判決如左：
    主  文
乙○○意圖為自己不法之所有，而侵占對於業務上所持有之物，處有期徒刑年陸月
。
    事  實
一、乙○○有賭博、恐嚇取財等前科（均未構成累犯），其於民國（下同）八十七年
    間起擔任「廖福利、合盛季、復興季」祭祀公業之管理人，為從事業務之人。嗣
    於八十七年五月十二日，臺中市政府公告徵收登記於上開祭祀公業名下，位於臺
    中市西屯區○○○段一六五三之一、一六五七之六、一六五九之一、一六五七之
    一、一六五三之三等五筆土地，並發放徵收補償金新臺幣（下同）一千五百零七
    萬九千三百三十五元，乙○○以上開祭祀公業管理人名義領取前開款項之後，並
    未依祭祀公業清理要點之規定，召開派下員會議以報告土地資產遭徵收後所得補
    償金款項明細，及依該公業規約所定「分配比率」辦理補償金分配予各派下員，
    竟意圖為自己不法所有，將該筆款項全數侵占入己，存入自己於臺中三信商業銀
    行西屯分行00000000號帳戶內，且將之花用一空。嗣因該祭祀公業派下
    員廖錄榕查悉臺中市政府有發放徵收補償金後，始發覺上情。
二、案經廖錄榕、甲○○○訴由臺灣臺中地方法院檢察署檢察官偵查起訴，復經本院
    合議庭裁定由受命法官獨任行簡式審判程序。
    理  由
一、訊據被告乙○○對右揭業務侵占犯行於本院坦認罪行在卷，核與告訴人廖錄榕指
    訴相符，再查，臺中市政府確有核發上開徵收補償金，亦有臺中市政府所函送之
    徵收土地地價及地上物補償費清冊附卷可稽，又被告所領取之上開補償金確係存
    入其於臺中三信商業銀行西屯分行00000000號私人帳戶內，經被告提領
    花用一空等情，亦有上開帳戶之交易明細表可佐，再參以被告就所領取補償金之
    去向，說明不清，且未能提出任何證據證明並非自行侵占，被告雖一度辯稱：該
    徵收補償金用於廖以冶祭祀公業之另案訴訟案件云云，惟查，廖以冶祭祀公業與
    本件「廖福利、合盛季、復興季」祭祀公業二者不同，被告自無權將本件「廖福
    利、合盛季、復興季」祭祀公業所有之徵收補償金，自行挪用他處；且查，被告
    亦未能提出其確係將徵收補償金用於廖以冶祭祀公業之證據，是被告此部分所辯
    自非可採，應認被告坦承犯罪部分較堪採信，且被告確係意圖為自己不法所有，
    而非意圖為第三人不法所有，而侵占本件業務上持有之款項。事證明確，被告右
    揭業務侵占犯行堪予認定。
二、核被告所為，係犯刑法三百三十六條第二項之業務侵占罪。爰審酌被告係祭祀公
    業之管理人，竟意圖為自己不法所有，侵占業務上持有之款項一千五百零七萬多
    元，又其事發至今已逾六年，竟遲未能與告訴人達成和解，暨其犯後態度等一切
    情狀，量處如主文所示之刑。
三、至告訴人廖錄榕另指稱：被告現仍佔用本件祭祀公業所有，坐落於地號臺中市西
    屯區○○○段第一六五七號，面積五平方公尺之土地，擅自占為己用，私自搭建
    臨時建物設檳榔攤營利，亦成立業務侵占罪之連續犯云云。惟查，依告訴人之指
    訴，被告私自佔用祭祀公業之另筆土地，應係涉犯竊佔罪嫌，與前開起訴並有罪
    之業務侵占罪間，並無連續犯或牽連犯之裁判上一罪關係，此部分復未據起訴，
    自非本院審理效力所及，併此敘明。
據上論斷，依刑事訴訟法第二百七十三條之一第一項、第二百九十九條第一項前段，
刑法第三百三十六條第二項，罰金罰鍰提高標準條例第一條前段，判決如主文。
中      華      民      國    九十三    年      七      月    二十六    日
                                        臺灣臺中地方法院刑事第十庭
                                            法  官    黃  家  慧
右正本證明與原本無異。
如不服本判決，應於送達後十日內向本院提出上訴狀(須附繕本)，上訴於臺灣高等
法院臺中分院。
                                            書記官
中      華      民      國    九十三    年      七      月    二十六    日
附論罪科刑法條
刑法第三百三十六條第二項：
對於業務上所持有之物，犯前條第一項之罪者，處六月以上五年以下有期徒刑，得併
科三千元以下罰金。
